臺灣高等法院臺南分院刑事判決　　　　九十一年度上訴字第六七七號　Ａ
　　　上　訴　人
　　　即　被　告　甲　○　○
　　　指定辯護人　本院公設公設辯護人　乙　○　○
右上訴人因毒品危害防制條例案件，不服臺灣嘉義地方法院九十年度訴緝字第一０號
中華民國九十一五月十四日第一審判決（起訴案號：臺灣嘉義地方法院檢察署八十八
年度偵字第一七八號），提起上訴，本院判決如左：
      主      文
原判決關於販賣第二級毒品部分撤銷。
甲○○無罪。
      理      由
一、公訴意旨略以：甲○○於八十七年六、七月間某日，在嘉義市○○路郜雲龍租屋
    處，免費交付「一泡」之安非他命（意即以斜削吸管挖取一次以供施用一次之量
    ）予黃松田，而無償轉讓毒品一次（轉讓第二級毒品部分經撤回上訴確定）。甲
    ○○復基於意圖營利概括之犯意，在嘉義市○○路三四九巷一五號住處前開住處
    ，分別以新臺幣（下同）一千元、二千元、三千元之代價販賣安非他命十餘次與
    黃松田。復基於同前犯意，於八十七年十一月初某日，在嘉義市○○○路二八四
    號五六便利商店前，以二千元之代價，販賣一次安非他命予謝旻富，因認被告涉
    犯毒品危害防制條例第四條第二項之罪嫌云云。
二、按犯罪事實應依證據認定之，無證據不得推定其犯罪事實；又不能證明被告犯罪
    者，應諭知無罪之判決；刑事訴訟法第一百五十四條、第三百零一條第一項分別
    定有明文。所謂犯罪事實之證據，係指足以認定被告確有犯罪行為之積極證據而
    言，該項證據且須適合被告犯罪事實之認定，始得採為斷罪資料，有最高法院二
    十九年上字第三一０五號、五十三年臺上字第二七五０判例足資參照。又認定不
    利於被告之事實，須依積極證據，苟積極證據不足為不利於被告事實之認定時，
    即應為有利於被告之認定，更不必有何有利之證據。再事實之認定，應憑證據，
    如未能發現相當證據，或證據不足以證明，自不能以推測或擬制之方法，為裁判
    基礎，最高法院三十年上字第八一六號、四十年台上字第八六號判例亦可參照。
三、公訴人認為被告甲○○涉有右揭非法販賣第二級毒品罪嫌，無非係以黃松田、謝
    旻富為警查獲施用安非他命後之供述，為其所憑論據。訊之被告甲○○固坦承有
    與黃松田一同施用安非他命之事實，惟堅決口否認上開犯行，辯稱伊於八十七年
    十月九日送勒戒所觀察勒戒，而黃松田係於八十七年十一月十七日始為警查獲，
    顯見黃松田係向第三人購買安非他命，並非向伊，而且黃松田本身患有精神上之
    疾病；伊無販賣安非他命與謝旻富，因謝旻富施用毒品為警查獲，懷疑伊向警察
    密告，而任意裁贓云云。
四、經查：
  (一)按犯施用第二級毒品罪，供出毒品來源，因而破獲者，得減輕其刑，毒品危害防
    制條例第十七條，定有明文。因此關於販賣毒品案件，施用者所為曾向被告購買
    毒品之陳述，因屬有利於己之供詞，自須無瑕疵可指，且經調查又有其他證據足
    以證明與事實相符者，始得採為論罪科刑之論據。本件公訴人認為被告甲○○涉
    有右揭販賣第二級毒品安非他命罪嫌，除證人黃松田所為供述外，雖佐以被告甲
    ○○於偵審中自白與黃松田一同施用安非他命，惟證人黃松田前揭供述，非惟有
    齟齬未合之處，且其為警查獲時已罹有精神疾病，有行政院國軍退除役官兵輔導
    委員會嘉義榮民醫院九十年八月二十七日（九十）嘉醫行字第四一七二號函附病
    歷摘要報告在卷可稽（詳原審卷第四七、四八頁）。又黃松田已於九十年七月三
    十一日上吊自殺身亡，有臺灣嘉義地方法院檢察署相驗屍體證明書在卷可佐（詳
    原審卷第三八頁）。又警方於查獲黃松田施用毒品，並已供出來源，卻未進一步
    查證或授命黃松田再行購買予以誘捕，更未向檢察官聲請搜索票施實搜索，查獲
    電子秤、帳冊、分裝袋等一般販毒者貫常持有之物品，揆諸前開說明，證人黃松
    田所為供述，能否據為認定被告甲○○販賣第二級毒品安非他命犯行之依據，已
    非無疑。
  (二)證人黃松田於警訊時固證稱：「我都先打甲○○家電話（０五）0000000
    或直接到甲○○家去找他，然後向他購買安非他命，每次一千元至三千元不等。
    ：：第一次向他購買二千元，最後一次向他購買安非他命是於八十七年九月底左
    右，向他購買二千元，前後大約向甲○○購買十多次安非他命，詳細次數我記不
    得，每次交易地點均在他家二樓臥室：：」；於偵查時亦稱：「（你向甲○○買
    過幾次安非他命？）：：共十幾次；（你們約在何處交易？）他家，有時樓上，
    有時樓下：：；（每次買多少？）不一定，一千、二千、三千都有：：經朋友阿
    龍介紹：：」；並於原審調查時亦稱：「（安非他命向誰買？）向甲○○買：：
    約十多次；：：有一千、二千、三千：：在甲○○二樓臥室買的；：：是透過朋
    友介紹買的：：」等語，惟依前揭病歷摘記載，黃松田自二十餘歲開始有精神上
    疾病，推算其患病期間約自八十二年開始即有精神上疾病，是精神病患所為證言
    ，可否盡信，自有可疑。
  (三)證人郜雲龍於偵查時亦證稱：「（你知道甲○○拿過幾次安非他命給黃松田？有
    無聽說過？）：：我有聽黃松田說藥是向阿宗拿的：：黃松田打電話給甲○○看
    有沒有，他要一泡，我在旁邊有聽到，他就過去了：；（你有無一起過去？）有
    時候會一起過去：：」等語，況證人郜雲龍更於原審調時供稱：「（你那次過去
    聽到以後，他們二人就一起吸食？）是的」。是證人郜雲龍之證詞雖可證明被告
    曾經一次拿安非他命給黃松田施用，並不能證明被告所交該次安非他命與黃松田
    係販賣行為，況且該次轉讓安非他命部分事實，已經原審判處罪刑，於上訴本院
    後撤回上訴而告確定。另依通訊察譯文表所載，被告與證人黃松田胞弟之對話，
    對方有收到甲○○所交付之「東西」，而該「東西」一錢七或八，且須透過玻璃
    球來用，是該「東西」究為何？通聯紀錄並無出現「安非他命」之字眼，亦不得
    遽稱該通聯紀錄可為證據加以佐證。
  (四)又證人郜雲龍於偵查時稱：「（你曾介紹黃松田與甲○○認識？）對，甲○○是
    我於八十六年間在看守所工場認識，我去甲○○家喝酒，黃松田是我國中同學，
    我帶黃松田去甲○○家認識，是在八十七年六、七月間：：」，然證人黃松田卻
    於警訊、偵查及原審調查時皆證稱其係於八十七年五、六月間向甲○○購買第二
    級毒品安非他命，雖其於偵查中曾解釋稱：「（為何雲龍說你在六、七月間才認
    識甲○○？）夏天那時候：：我說的是大概的時間，只知道是夏天：：」，但綜
    上證人黃松田所稱向被告購買安非他命之時間，為五、六月間，與證人郜雲龍所
    稱於八十七年六、七月間介紹二人認識，確實不符。雖一般人購買毒品未必均能
    牢記日期，但認定被告犯罪，其犯罪時間即為重要事項，自不得以糢糊記憶，遽
    入人罪。
  (五)證人謝旻富於警訊時證稱：「我於八十七年十一月初，在晚上將近二十四時許，
    在嘉市○區○○里○○○路五六便利商店前，向綽號阿宗者以新臺幣二千元之價
    格購買安非他命一小包」於原審調查時卻稱：「（你有無向被告買安非他命？）
    買過二次：：每次二千：：我在五六商店那裡跟他拿過一次，另一次不是在五六
    ，是在體育館那裡：：有一次有給他錢二千，有一次說拿一泡沒有錢給他：：」
    先稱向購買一次，後稱二次，之後再稱買一次，被告轉讓一次，前後就向被告購
    買安非他命之次數供述前後不符。且被告於原審調查時辯稱：「證人謝旻富部分
    ，有沒有賣他安非他命，是因為證人謝旻富被查獲，他以為是我去密報，所以他
    要報復」。證人謝旻富於本院調查時則稱：「我有懷疑過：：」。經原審提示通
    聯紀錄予證人謝旻富，詢問其中是否有其與被告甲○○之對話，經證人詳細閱覽
    後，認無其通話記錄，雖自通聯紀錄以觀，似有販賣安非他命情事，但不足佐證
    被告確有販賣安非他命予證人謝旻富，且證人謝旻富之證言，前後供述不符，證
    據力顯有不足，且證人謝旻富自承其於案發時，確實懷疑被告密報，使其遭警查
    獲，是此部分尚難單憑證人謝旻富所言，而認定被告確有販賣安非他命予證人謝
    旻富。
五、綜上所述，被告甲○○被訴販賣安非他命罪嫌，尚屬不能證明，此外復查無其他
    積極證據足以證明被告甲○○有販賣第二級毒品安非他命之犯行，理應諭知無罪
    ，以免冤抑。原審疏未詳察，遽依證人黃松田具有瑕疵之證言，且未深入細心勾
    稽有利於被告之證據，即以多方臆測，對甲○○論罪科刑，自有未洽。上訴意旨
    ，指摘原判決不當，為有理由，應由本院撤銷改判，另為被告甲○○無罪之諭知
    ，以昭公允。
據上論斷，應依刑事訴訟法第三百六十九條第一項前段、第三百六十四條、第三百零
一條第一項前段，判決如主文。
本案經檢察官廖椿堅到庭執行職務。
中    華    民    國      九十一      年      八      月        六      日
                                  臺灣高等法院臺南分院刑事第一庭
                                      審判長法官  茆    臺    雲
                                            法官  董    武    全
                                            法官  李    文    福
右正本證明與原本無異。
檢察官如不服本判決，應於判決送達後十日內向本院提出上訴書。
                                      法院書記官  李    良    倩
中    華    民    國      九十一      年      八      月        七      日
